臺灣高等法院民事裁定
109年度聲字第349號
聲  請  人  楊焜顯  
代  理  人  林瑞富律師
上列聲請人因本院109 年度抗字第722 號事件，聲請法官迴避，
本院裁定如下：
    主  文
聲請駁回。
    理  由
一、按民事訴訟法第32條第7 款關於法官應自行迴避之規定，乃
    在使法官不得於其曾參與之裁判之救濟程序執行職務，以維
    審級之利益及裁判之公平；而該款所稱之「前審裁判」，係
    指該事件之下級審裁判，或聲請再審（再審之訴）之原確定
    終局裁判而言。次按，法官有民事訴訟法第32條所定以外之
    情形，足認其執行職務有偏頗之虞者，當事人得聲請法官迴
    避。當事人如已就該訴訟有所聲明或為陳述後，不得依同法
    第33條第1 項第2 款聲請法官迴避。但迴避之原因發生在後
    或知悉在後者，不在此限。聲請法官迴避，應舉其原因，向
    法官所屬法院為之，並應自為聲請之日起，於3 日內提出能
    及時調查之證據釋明迴避原因，同法第33條第1 項第2 款、
    第2 項、第34條第1 項、第2 項及第284 條分別定有明文。
    又所謂足認法官執行職務有偏頗之虞之情形，應係以法官對
    於訴訟標的有特別利害關係，或與當事人之一造有密切之交
    誼或嫌怨，或基於其他情形，客觀上足疑其為不公平之審判
    者，為其原因事實，若僅憑當事人之主觀臆測，或不滿意法
    官進行訴訟遲緩，或認法官就其聲明之證據不為調查、鑑定
    或指揮訴訟欠當，則不得謂其有偏頗之虞。
二、本件聲請意旨略以：
（一）本院109 年度抗字第722 號停止執行事件（下稱系爭事件
      ）承辦法官林哲賢，曾為臺灣新北地方法院（下稱新北地
      院）104 年度事聲字第123 號裁定（下稱系爭裁定）之承
      辦法官，而系爭裁定與系爭事件之債權人、債務人、執行
      標的及執行標的物均相同，應為同一事件，故系爭事件承
      辦法官林哲賢前既已承辦系爭裁定，則其承辦系爭事件符
      合民事訴訟法第32條第7 款規定法官曾參與該訴訟事件之
      前審裁判或仲裁者，法官應自動迴避，不得執行職務，故
      依同法第33條第1 項第1 款規定聲請迴避。
（二）聲請人前以林哲賢法官不法廢棄系爭裁定為由，提起枉法
      裁判罪之自訴，則林哲賢法官既為聲請人自訴枉法裁判罪
      之刑事被告，此「嫌怨」斷無可能對系爭事件為公平裁判
      ，有偏頗不公之虞，應迴避之。又林哲賢法官於系爭事件
      於民國109 年7 月2 日訊問程序中，強迫聲請人代理人林
      瑞富律師在同意由受命法官調查證據狀簽名，不准林瑞富
      律師陳述關鍵證據事由，更不調查證據，足認執行職務有
      偏頗之虞，故依同法第33條第1 項第2 款規定聲請法官迴
      避等語。
三、經查：
（一）系爭事件係聲請人對新北地院109 年度聲字第107 號停止
      執行事件提起抗告，揆諸首揭說明，新北地院109 年度聲
      字第107 號停止執行事件始為系爭事件之下級審裁判，故
      聲請人認系爭裁定（新北地院104 年度事聲字第123 號）
      為系爭事件前審裁判，顯有誤會，且與民事訴訟法第32條
      第7 款規定要件不合，故聲請人依同法第33條第1 項第1 
      款為聲請，即無可許。
（二）聲請人主張伊前曾對林哲賢法官提起枉法裁判罪之自訴，
      認林哲賢法官因嫌怨而無法公平裁判，執行職務有偏頗不
      公之虞云云，雖提出本院107 年度上訴字第1695號、最高
      法院108 年度台上字第1801號刑事判決為證（見本院卷第
      47至69頁），林哲賢法官雖因承辦系爭裁定事件，遭聲請
      人列為被告提起自訴，然前開判決結果並無對林哲賢法官
      為不利認定，則難論林哲賢法官因前開自訴行為，對聲請
      人有何嫌怨，或致執行職務有所偏頗。至聲請人主張林哲
      賢法官承辦系爭事件，有不調查關鍵證據、強迫聲請人代
      理人林瑞富律師於同意由受命法官調查證據狀簽名，認有
      執行職務偏頗云云，然查，林哲賢法官為系爭事件之受命
      法官，依民事訴訟法第270 條第3 項第4 款規定詢問兩造
      是否合意由受命法官調查證據，適法有據，況聲請人於該
      次訊問期日，未陳述任何調查證據之聲請，林哲賢法官於
      該期日，有詢問兩造有無其他補充或資料提出，聲請人表
      明「庭後一週補陳」，堪論林哲賢法官已讓兩造充分補充
      陳述、提出相關證據，難認有何不准聲請人陳述或不調查
      證據。從而，聲請人所提上開事證，不足以釋明基於其他
      情形客觀上足疑林哲賢法官有偏頗之虞，揆諸上開說明，
      聲請人依同法第33條第1 項第2 款規定所為聲請，亦不應
      准許。且抗告人已於109 年7 月2 日到庭有所陳述，亦不
      得再以前開規定聲請迴避。
（三）綜上所述，聲請人依民事訴訟法第33條第1 項第1 、2 款
      規定聲請林哲賢法官迴避，均與法不合，無從准許。
四、據上論結，本件聲請為無理由，爰裁定如主文。
中　　華　　民　　國　　109 　年　　7 　　月　　17　　日
                  民事第十三庭  
                      審判長法  官  陳麗芬
                            法  官  林純如
                            法  官  湯千慧

正本係照原本作成。
如不服本裁定，應於收受送達後10日內向本院提出抗告狀，並應
繳納抗告費新臺幣１千元。
中　　華　　民　　國　　109 　年　　7 　　月　　20　　日

　　　　　　　　　　　　　  書記官  江怡萱